【裁判字號】    87,重上更(一),55
【裁判日期】    970229
【裁判案由】    確認所有權
【裁判全文】
臺灣高等法院民事裁定              87年度重上更(一)字第55號
上  訴  人  ｂ○○（兼聶國芳之承受訴訟人）
            Ｚ○○（兼聶國芳之承受訴訟人）
            ａ○○（兼聶國芳之承受訴訟人）
            Ｗ○○（兼聶國芳之承受訴訟人）
            子○○○（兼聶國芳之承受訴訟人）
            Ｙ○○（兼聶國芳之承受訴訟人）
            ｃ○○（兼聶國芳之承受訴訟人）
            Ｘ○○（兼聶國芳之承受訴訟人）
            甲○○（即蔡玉蘭之承受訴訟人）
            酉○○○（即蔡丕烈之承受訴訟人）
            Ｔ○○（即蔡丕烈之承受訴訟人）
            Ｕ○○（即蔡丕烈之承受訴訟人）
            Ｓ○○（即蔡丕烈之承受訴訟人）
            Ｉ○○（即蔡丕烈之承受訴訟人）
            Ｒ○○（即蔡丕烈之承受訴訟人）
            Ｐ○○（即蔡丕烈之承受訴訟人）
            Ｊ○○○（即蔡丕烈之承受訴訟人）
            蔡碧峰（即蔡清標之承受訴訟人）
            Ｍ○○（即蔡清標之承受訴訟人）
            戌○○○（即蔡清標之承受訴訟人）
            Ｌ○○（即蔡清標之承受訴訟人）
            Ｅ○○（即蔡清標之承受訴訟人）（原名蔡俊智）
            Ｎ○○（即蔡清標之承受訴訟人）
            Ｏ○○（即蔡清標之承受訴訟人）
            壬○○○（即蔡清標之承受訴訟人）
            Ｄ○○○（即蔡賢竹之承受訴訟人）
            玄○○（即蔡賢竹之承受訴訟人）
            Ｂ○○（即蔡賢竹之承受訴訟人）
            宙○○（即蔡賢竹之承受訴訟人）
            宇  ○（即蔡賢竹之承受訴訟人）
            Ｑ○○（即蔡賢竹之承受訴訟人）
            黃○○（即蔡賢竹之承受訴訟人）
            亥○○○（即蔡賢竹之承受訴訟人）
            Ａ○○（即蔡賢竹之承受訴訟人）
            辰○○（即李雪之承受訴訟人）
            丙○○（即李雪之承受訴訟人）
            卯○○○（即陳國傳之承受訴訟人）
            午○○（即陳國傳之承受訴訟人）
            巳○○（即陳國傳之承受訴訟人）
            寅○○（即陳國傳之承受訴訟人）
被  上訴人  未○○○（兼劉萬居之承受訴訟人）
            Ｖ○○○（兼劉萬居之承受訴訟人）
            地○○（兼劉萬居之承受訴訟人）
            天○○（兼劉萬居之承受訴訟人）
            Ｋ○○（即蔡琳之承受訴訟人）
            Ｃ○○（即蔡琳之承受訴訟人）
            丑○○○（即蔡琳之承受訴訟人）
            Ｈ○○（即蔡琳之承受訴訟人）
            Ｇ○○（即蔡琳之承受訴訟人）
            Ｆ○○（即蔡琳之承受訴訟人）
            辛○○（即蔡琳之承受訴訟人）
            丁○○（即蔡琳之承受訴訟人）
            戊○○（即蔡琳之承受訴訟人）
            癸○○（即蔡琳之承受訴訟人）
            庚○○（即蔡琳之承受訴訟人）
            己○○（即蔡琳之承受訴訟人）
上列當事人間確認所有權事件，本院裁定如下：
    主  文
本件應：由ｂ○○、Ｚ○○、ａ○○、Ｗ○○、子○○○、Ｙ○
○、ｃ○○、Ｘ○○為聶國芳之承受訴訟人；由甲○○為蔡玉蘭
之承受訴訟人；由酉○○○、Ｔ○○、Ｕ○○、Ｓ○○、Ｉ○○
、Ｒ○○、Ｐ○○、Ｊ○○○為蔡丕烈之承受訴訟人；由蔡碧峰
、Ｍ○○、戌○○○、Ｌ○○、Ｅ○○（原名蔡俊智）、Ｎ○○
、Ｏ○○、壬○○○為蔡清標之承受訴訟人；由Ｄ○○○、玄○
○、Ｂ○○、宙○○、宇○、Ｑ○○、黃○○、亥○○○、Ａ○
○為蔡賢竹之承受訴訟人；由辰○○、丙○○為李雪之承受訴訟
人；由卯○○○、午○○、巳○○、寅○○為陳國傳之承受訴訟
人；由未○○○、Ｖ○○○、地○○、天○○為劉萬居之承受訴
訟人；由Ｋ○○、Ｃ○○、丑○○○、Ｈ○○、Ｇ○○、Ｆ○○
、辛○○、丁○○、戊○○、癸○○、庚○○、己○○為蔡琳之
承受訴訟人，並續行訴訟。
    理  由
一、按當事人死亡者，訴訟程序在有繼承人、遺產管理人或其他
    依法令應續行訴訟之人承受其訴訟以前當然停止；依前開規
    定所定之承受訴訟人，於得為承受時，應即為承受之聲明；
    當事人不聲明承受訴訟時，法院亦得依職權，以裁定命其續
    行訴訟，民事訴訟法第168 條、第175 條第1 項及第178 條
    ，分別定有明文。
二、聶國芳於訴訟繫屬中之民國（下同）87年8 月18日死亡，其
    繼承人有ｂ○○、Ｚ○○、ａ○○、Ｗ○○、子○○○、Ｙ
    ○○、ｃ○○、Ｘ○○，有繼承系統表及戶籍謄本在卷可按
    （見本院卷第11宗第199 頁至第212 頁、第13宗第225 頁至
    第234 頁），迄未聲明承受訴訟，爰依職權裁定命ｂ○○、
    Ｚ○○、ａ○○、Ｗ○○、子○○○、Ｙ○○、ｃ○○、Ｘ
    ○○承受及續行本件訴訟。
三、蔡玉蘭於訴訟繫屬中之93年2 月8 日死亡，其繼承人有申○
    ○○、乙○○、甲○○，有戶籍謄本在卷可參（見本院卷第
    13宗第9 頁至第12頁、第235 頁至第238 頁），其中除甲○
    ○外，申○○○、乙○○業已聲明承受訴訟（見本院卷第9
    宗第286 頁），爰依職權命甲○○承受及續行本件訴訟。
四、蔡丕烈於訴訟繫屬中之86年2 月12日死亡，其繼承人有酉○
    ○○、Ｔ○○、Ｕ○○、Ｓ○○、Ｉ○○、Ｒ○○、Ｐ○○
    、Ｊ○○○，有繼承人繼承系統表及戶籍資料可考（見本院
    卷第5 宗第34頁至第45頁、第11宗第245 頁至第253 頁），
    迄未聲明承受訴訟，爰依職權裁定命酉○○○、Ｔ○○、Ｕ
    ○○、Ｓ○○、Ｉ○○、Ｒ○○、Ｐ○○、Ｊ○○○承受及
    續行本件訴訟。
五、蔡清標於訴訟繫屬中之87年3 月25日死亡，其繼承人有蔡碧
    峰、Ｍ○○、戌○○○、Ｌ○○、Ｅ○○（原名蔡俊智）、
    Ｎ○○、Ｏ○○、壬○○○，有繼承系統表及戶籍謄本附卷
    可證（見本院卷第3 宗第395 頁至第401 頁、第5 宗第51頁
    至第61頁、第11宗第254 頁至第263 頁），迄未聲明承受訴
    訟，爰依職權裁定命蔡碧峰、Ｍ○○、戌○○○、Ｌ○○、
    Ｅ○○（原名蔡俊智）、Ｎ○○、Ｏ○○、壬○○○承受及
    續行本件訴訟。
六、蔡賢竹於訴訟繫屬中之87年4 月3 日死亡，其繼承人有Ｄ○
    ○○、玄○○、Ｂ○○、宙○○、宇○、Ｑ○○、黃○○、
    亥○○○、Ａ○○，有繼承系統及戶籍謄本可稽（見本院卷
    第3 宗第329 頁至第344 頁、第5 宗第62頁至第75頁），迄
    未聲明承受訴訟，爰依職權裁定命Ｄ○○○、玄○○、Ｂ○
    ○、宙○○、宇○、Ｑ○○、黃○○、亥○○○、Ａ○○承
    受及續行本件訴訟。
七、李雪於訴訟繫屬中之87年6 月30日死亡，其繼承人有辰○○
    、丙○○，有繼承系統表及戶籍謄本附卷可按（見本院卷第
    5 宗第139 頁至第143 頁），迄未聲明承受訴訟，爰依職權
    裁定命辰○○、丙○○承受及續行本件訴訟。
八、陳國傳於訴訟繫屬中之93年4 月8 日死亡，其繼承人有卯○
    ○○、午○○、巳○○、寅○○，有繼承系統表及戶籍謄本
    在卷可參（見本院卷第11宗第213 頁至第217 頁、第13宗第
    13頁至第16頁），迄未聲明承受訴訟，爰依職權裁定命卯○
    ○○、午○○、巳○○、寅○○承受及續行本件訴訟。
九、劉萬居於83年3 月18日死亡，其繼承人為未○○○、Ｖ○○
    ○、地○○、天○○，有繼承系統表及戶籍謄本在卷可稽（
    見本院卷第8 宗第184 頁至第198 頁），迄未聲明承受訴訟
    ，爰依職權裁定命未○○○、Ｖ○○○、地○○、天○○承
    受及續行本件訴訟。
十、蔡琳於訴訟繫屬中之94年12月12日死亡，其繼承人為Ｋ○○
    、Ｃ○○、丑○○○、Ｈ○○、Ｇ○○、Ｆ○○、辛○○、
    丁○○、戊○○、癸○○、庚○○、己○○，有繼承系統表
    及戶籍謄本在卷可稽（見本院卷第11宗第218 頁至第237 頁
    、第13宗第248 頁至第261 頁）迄未聲明承受訴訟，爰依職
    權裁定命Ｋ○○、Ｃ○○、丑○○○、Ｈ○○、Ｇ○○、Ｆ
    ○○、辛○○、丁○○、戊○○、癸○○、庚○○、己○○
    承受及續行本件訴訟。
十一、依民事訴訟法第178條，裁定如主文。
中    華    民    國    97    年    2     月    29    日
                    民事第十二庭
                        審判長法  官  陳駿璧
                              法  官  王仁貴
                              法  官  王麗莉
正本係照原本作成。
不得抗告。
中    華    民    國    97    年    3     月    4     日
                              書記官  劉美垣


司法院資訊處製作；財團法人民間司法改革基金會備份。
